臺灣臺中地方法院刑事裁定
111年度聲字第2289號
聲明異議人 
即  受刑人  郭俊閔


                    （現於法務部○○○○○○○○○○○執行中）
上列聲明異議人即受刑人因公共危險案件，對於臺灣臺中地方法
院檢察署檢察官之指揮執行（111年度執字第7231號）聲明異議
，本院裁定如下：
    主    文
異議駁回。
    理    由
一、聲明異議意旨略以：聲明異議人即受刑人郭俊閔（下稱受刑
    人）前因公共危險案件，經本院以111年度中交簡字第834號
    判決判處有期徒刑4月，如易科罰金，以新臺幣1000元折算1
    日確定，現由臺灣臺中地方檢察署檢察官以111年度執字第7
    231號(下稱系爭處分)執行在案，受刑人未於111年6月27日
    到案執行，係因工作性質當時需至臺灣各地施作工程，無法
    指定期日到臺灣臺中地方檢察署（下稱臺中地檢署）報到，
    並非刻意逃避責任，又受刑人迄今已執行3週餘，目前在外
    仍有工程尚在進行，待其服刑完畢者，公司恐將面臨倒閉 
    及後續漫天追索之民事賠償責任，加以受刑人自己為家中經
    濟支柱，現有8歲女兒、年邁母親、及無固定收入之陸配等
    云云，爰聲請撤銷系爭處分，並為准予易科罰金之諭知等語
    。
二、按受刑人或其法定代理人或配偶以檢察官執行之指揮為不當
    者，得向諭知該裁判之法院聲明異議，法院並應就異議之聲
    明裁定之，刑事訴訟法第484條、第486條分別定有明文。所
    謂「檢察官執行之指揮不當」，係指就執行之指揮違法及執
    行方法不當等情形而言。次按犯最重本刑為5年以下有期徒
    刑以下之刑之罪，而受6月以下有期徒刑或拘役之宣告者，
    得以1,000元、2,000元或3,000元折算1日易科罰金，但易科
    罰金，難收矯正之效或難以維持法秩序者，不在此限；依前
    項規定得易科罰金而未聲請易科罰金者，得以提供社會勞動
    6小時折算1日，易服社會勞動；受6月以下有期徒刑或拘役
    之宣告，不符第1項易科罰金之規定者，得依前項折算規定
    ，易服社會勞動；前2項之規定，因身心健康之關係，執行
    顯有困難者，或易服社會勞動，難收矯正之效或難以維持法
    秩序者，不適用之，刑法第41條第1項至第4項分別定有明文
    。又上開法條所謂「難收矯正之效」或「難以維持法秩序」
    ，均屬不確定法律概念，乃立法者藉以賦予執行檢察官得依
    具體個案，考量犯罪特性、情節及受刑人個人特殊事由，審
    酌應否准予易刑處分之裁量權。檢察官此項裁量權之行使，
    僅於發生裁量瑕疵之情況時，法院始有介入審查之必要。易
    言之，法院僅得審查檢察官上開裁量權之行使，其判斷程序
    有無違背法令、事實認定有無錯誤、審認事實與法所賦予之
    裁量要件有無合理關連、有無逾越或超過法律規定之範圍等
    問題，倘執行檢察官於執行處分時，已具體說明不准易刑處
    分之理由，且未有逾越法律授權、專斷等濫用權力之情事，
    自不得遽謂執行檢察官之執行指揮為不當（最高法院97年度
    台抗字第576號、98年度台抗字第102號、99年度台抗字第89
    9號、100年度台抗字第647號等裁定意旨參照）。
三、經查：
  ㈠受刑人前於107年間，因違背安全駕駛致交通危險罪案件，經
    臺中地檢署為緩起訴處分確定，於108年4月1日緩起訴期間
    期滿；復於110年間，因違背安全駕駛致交通危險罪案件，
    經本院以110年度中交簡字第1275號判決判處有期徒刑3月確
    定，於110年9月1日易科罰金執行完畢等情，有臺灣高等法
    院被告前案紀錄表附卷可稽。嗣受刑人於民國111年3月30日
    上午10時許至11時30分前某時，在臺中市福雅路旁之工廠，
    飲用含酒精成分之保力達後，吐氣所含酒精濃度已達每公升
    0.25毫克以上，猶基於酒後駕駛動力工具之犯意，不顧大眾
    行車之公共安全，隨即駕駛車牌號碼0000-00號自用小客貨
    車上路。嗣於同日上午11時30分許，行經臺中市西屯區福雅
    路與西林巷交岔路口時，因未繫安全帶而為警攔查，發現其
    全身散發酒氣，遂於同日上午11時39分許，對其實施吐氣酒
    精濃度檢測，測得其吐氣所含酒精濃度為每公升0.33毫克，
    經本院於111年4月28日，以111年度中交簡字第834號判決判
    處有期徒刑4月，如易科罰金，以1,000元折算1日，於111年
    5月31日確定等情，亦有臺灣高等法院被告前案紀錄表、本
    院111年度中交簡字第834號判決各1份附卷可稽。
  ㈡次者，受刑人於111年6月29日到案執行，經臺灣臺中地方法
    院檢察署執行檢察官以「本案共3犯酒駕，前2次予以緩起訴
    或易科罰金，復犯本案酒測值達每公升0.33毫克，且構成累
    犯，足見易科罰金已難收矯正之效，擬發監執行」為由，諭
    知受刑人不准易科罰金，予以發監執行，有請求准予易科罰
    金聲請表、臺灣臺中地方法院檢察署點名單及執行筆錄在卷
    可稽（見臺灣臺中地方法院檢察署111年度執字第7231號執
    行卷宗〈下簡稱執行卷〉第12至15頁）。而本件經執行檢察官
    考量受刑人有上揭刑事前案紀錄，認如不發監執行所宣告之
    有期徒刑4月，難以收矯正之效，而依職權於111年6月29，
    以111年執度字第7231號執行指揮書，逕命受刑人自111年6
    月29日起執行上開刑罰，且不准予易科罰金等情，亦據調取
    該執行卷核閱無訛，並有該執行指揮書可查（見執行卷第16
    頁），執行檢察官對此案具體批示意見於執行案件點名單，
    亦經主任檢察官、襄閱主任檢察官在該點名單上蓋章核示可
    資佐證（見執行卷第12頁）。是執行檢察官於指揮命令中已
    具體敘明其本諸職權不准受刑人易科罰金聲請之理由。
  ㈢又受刑人本次所犯固為最重本刑為5年以下有期徒刑之罪，且
    本院111年度中交簡字第834號判決，於主文諭知易科罰金之
    折算標準，然此與檢察官於執行時是否准許易科罰金，仍屬
    二事，非謂確定判決有易科罰金之諭知，執行檢察官即不問
    具體犯罪情事一概准許易科罰金。況短期自由刑仍有短暫隔
    離受刑人之效果，並使受刑人感受刑罰威嚴，不致輕易再犯
    之優點，故我國刑法未廢除短期自由刑，而係藉緩刑、易科
    罰金、分類分監執行等制度，以補救短期自由刑之流弊，兼
    收其長。準此，法律既有短期自由刑之設，自無不許檢察官
    執行之理。又本件受刑人前已2次因違背安全駕駛致交通危
    險罪案件，第1次檢察官為緩起訴處分確定，第2次經法院判
    處罪刑確定，並經易科罰金執行完畢，然未見其心生警惕，
    竟又再犯本案，且其為警查獲時所測得之呼氣酒精濃度達每
    公升0.33毫克，已達不能安全駕駛動力交通工具之程度，足
    徵受刑人絲毫不顧自己及其他用路人之安全，前案之執行並
    未使其記取教訓，自不待言。再者，現今社會上酒後駕車事
    件層出不窮，一旦事故發生，輕者受傷，重者發生死亡結果
    ，不但害人亦害己，且政府及警政機關亦透過廣播、電視、
    平面媒體或舉辦相關活動等加強宣導不得酒後駕車，以杜絕
    此類風氣及維護用路人之安全，故執行檢察官具體審核上情
    ，認本案受刑人如不執行所宣告之刑，難以收矯治之效，諭
    知發監執行，乃本其法律所賦與指揮刑罰執行職權之行使，
    對具體個案所為之判斷，難認有何違法或不當之處。
  ㈣至受刑人雖稱現為炘越公司負責人，甚多工程尚待其去履行
    完工，無法入監服刑，否則公司將面臨倒閉欠債之危機，兼
    為家中經濟主要來源，現有8歲女兒、年邁母親、及無固定
    收入之陸配，若受刑人入監服刑，家中恐面臨斷炊，生活陷
    入困窘云云。然受刑人入監服刑，難免造成家中經濟一定程
    度之影響，亦勢必對家庭其他成員產生若干不便，此乃受刑
    人因犯罪所須付出之代價，實為制度所必然，受刑人之親人
    倘符合社會救助申請條件，亦可申請相關主管機構介入安置
    或扶助，殆無需受刑人親力為之。況受刑人之家庭狀況，本
    與執行檢察官認定是否有「不執行所宣告之刑，難收矯正之
    效或難以維持法秩序」等情無涉，即該情並非檢察官審酌得
    否易科罰金所必然應考量之因素；再犯罪人之處罰，其法律
    制裁效果之審酌衡量應優先於受刑人個人家庭因素之考量，
    是受刑人據此爭執，顯無理由。
四、綜上所述，本件執行檢察官之處分，既已具體說明不准予易
    科罰金之理由，且未有逾越法律授權、專斷等濫用權力之情
    事，則執行檢察官認為倘不發監執行，所宣告之刑，難以收
    矯正之效，亦難以維持法秩序，而將受刑人發監執行，於法
    並無不合，異議人聲明異議為無理由，應予駁回。
據上論斷，應依刑事訴訟法第486條，裁定如主文。
中　　華　　民　　國　　111 　年　　9 　　月　　2 　　日
                  刑事第十四庭    法  官  陳嘉宏
以上正本證明與原本無異。
如不服本裁定，應於收受送達後5日內向本院提出抗告狀（應附
繕本）。
                                  書記官  廖鳳美
中　　華　　民　　國　　111 　年　　9 　　月　　2 　　日